【裁判字號】    88,訴,1602
【裁判日期】    890630
【裁判案由】    殺人未遂等
【裁判全文】
臺灣板橋地方法院刑事判決                        八十八年度訴字第一六二號
    公  訴  人  臺灣板橋地方法院檢察署檢察官
    被      告  丁○○
                乙○○
    共      同
    選任辯護人  蔡明熙
右列被告因殺人未遂等案件，經檢察官提起公訴（八十八年度偵字第一九一三號），
本院判決如左：
    主  文
丁○○、乙○○共同連續傷害人之身體，丁○○處有期徒刑壹年；乙○○處有期徒刑
陸月，如易科罰金以佰元折算壹日。短刀壹把沒收。
    事  實
一、丁○○、乙○○夫妻二人因與辛○○、甲○○夫妻間之債務糾紛久懸未決，心生
    不滿，探知辛○○夫妻二人將於民國八十七年十一月十八日晚間，在臺北縣中和
    市○○路三六七巷臨六十六之一號「玉皇宮」開會，竟帶領姓名年籍不詳之成年
    男子七人，共同基於傷害之概括犯意聯絡，於八十七年十一月十八日晚上八時五
    十分許，由丁○○攜帶所有之短刀（起訴書認係藍波刀，惟該刀並未扣案鑑定，
    尚難遽認為藍波刀）一把，一同前往上址「玉皇宮」，先由乙○○佯請「玉皇宮
    」開會委員己○○喚出甲○○後向其索債，甲○○不理欲入內時，乙○○即拉住
    甲○○，其帶領之上開姓名不詳之男子中一人旋上前以腳踹踢甲○○之右側腰部
    ，使甲○○受有右肋下緣挫傷及輕微瘀腫等傷害。隨後辛○○出來探視時，丁○○復將其攜帶之短刀交予上開傷害甲○○之男子，在其餘同夥之上開不詳姓名男
    子助勢下，由該男子手持短刀朝辛○○左臉部劃砍一刀，並在辛○○驚逃時，緊
    追以腳踹踢辛○○一腳，使辛○○受有左頰十五公分長、四公分寬、深之裂傷、
    深及顎骨合併血管、神經肌肉斷裂等傷害，乙○○始示意教訓已足而制止該男子
    ，該男子即將短刀交還予丁○○，嗣經其他參與開會人員將辛○○送醫救治並示
    意報警，丁○○、乙○○夫妻二人與其帶領之上開不詳男子七人始離去。
二、案經辛○○、甲○○訴由臺北縣警察局中和分局報請臺灣板橋地方法院檢察署檢
    察官偵查起訴。
    理  由
一、訊據被告丁○○、乙○○矢口否認有於右揭時地夥同他人傷害告訴人辛○○、甲○○之犯行，辯稱：伊等當日雖有至「玉皇宮」與告訴人夫妻二人相遇，並向其
    索債，惟告訴人二人惡言相向，伊等即於當日晚上七時三十分許下山，隨後於同
    日晚上八時三十分許，帶伊子林天培至長宏中醫診所就診，告訴人指訴之傷害時
    間，伊等並未帶領他人在玉皇宮傷害告訴人云云。惟查：
    （一）右揭犯罪事實情節，業據告訴人辛○○、甲○○指訴歷歷，核與證人即案
          發當日在場開會之人己○○、丙○○、郭淑媛、吳正武於偵審中證述情節
          相符，且告訴人辛○○、甲○○受有上揭傷害，亦有醫院出具之診斷證明
          書二紙存卷可稽。而被告丁○○、乙○○及告訴人辛○○、甲○○於本院
          徵求其同意後，除被告乙○○進行測謊時因罹氣胸，呼吸困難，不宜測試
          外，其餘經法務部調查局進行測謊結果，被告丁○○對「案發時其與呂旭
          惠未在玉皇宮」、「辛○○遭人殺傷非其教唆」等問題，經測試呈情緒波
          動反應，應係說謊；而告訴人辛○○、甲○○對「案發時丁○○夫婦均在
          現場」問題，經測試均無情緒波動反應，應均未說謊，有該局八十九年四
          月二十五日(89)陸（三）字第八九○一六四三二號鑑定通知書在卷可按。
    （二）被告丁○○、乙○○二人雖辯稱：案發時伊等陪同伊子林天培就診，並不
          在場云云，並佐以證人林天培及被告友人庚○○、壬○○證述為證，且提
          出林天培案發當天就診之門診掛號費收據、長安中醫診所院長戊○○中醫
          師出具之證明書各一紙在卷，然查：
          １、證人林天培於偵查中雖證稱：當天是伊父母帶伊去診所，晚上八點十
              五分出門，走路到診所約八點三十分，伊平常約二週去看一次，都是
              晚上八、九點去，都是伊父母帶伊去云云，然據長安中醫診所掛號小
              姐林鈺靜於偵查中證稱：林天培常常來看診，大概都是晚上八點多，
              案發當天是誰陪他來，伊不記得，伊不認識林天培之父母等語（見偵
              查卷八十八年三月五日訊問筆錄），又據該診所另一掛號小姐柯采筑
              證稱：伊值班時大部分都是看到林天培一人來看診，偶而他父親陪同
              來拿藥或看診等語，以及該診所主任龔泗平證稱：伊認得林天培，林
              天培都是自己一人看診，但因伊對他父母沒印象，故不清楚他父母是
              否有陪他過來等語（見本院八十八年十二月十七日訊問筆錄），另該
              診所院長戊○○亦到庭證稱：該證明書係伊所寫，但是根據電腦中掛
              號紀錄及林鈺靜所說記載，伊不知道當天林天培的父母是否有陪同來
              看診等語（見本院八十九年二月二十九日訊問筆錄），準此被告二人
              所提出之上開門診掛號費收據、戊○○出具之證明書顯均不足以確證
              被告二人於案發當時係陪同其子就診，再據上開長安中醫診所人員之
              證述，可見平時林天培多是自己一人去看診，且案發當天被告二人是
              否有陪同其子林天培亦多無法確定，此外衡諸林天培與被告二人有親
              子之密切關係，其證述不免多有迴護之虞，自難遽信。
          ２、再證人庚○○、壬○○雖據被告二人聲請到庭證述：其二人當天與被
              告相約晚上九點在其店內，由壬○○帶鑽石給庚○○選購，壬○○在
              晚上八點多到，等了約十五至二十分鐘後，在八點三十分打電話給呂
              旭惠，乙○○說帶其子到中醫診所，壬○○就開車到該診所，載回呂
              旭惠及其子，晚上九點回到店裡，庚○○已在店外等候，然後一起進
              入店內選購鑽石，約至十點半到十一點間離去云云。然按其所述只見
              被告乙○○與其子到診所看診之情，即與被告二人上開所辯係其二人
              陪同其子看診云云有所不符；再經本院隔離訊問被告乙○○供稱：蔡
              豐田係在八點十五分打電話給伊，在八點半左右到中醫診所云云，亦
              與證人壬○○上開所述時間未盡相符；又就庚○○所選購鑽石之價值
              ，庚○○陳稱：係十八萬云云，壬○○稱：係十五萬云云，被告呂旭
              惠則稱：係十七萬云云，三人亦供陳不一，此外經本院諭知證人蔡豐
              田陳報庚○○選購鑽石之估價單，亦未見其提出；另據庚○○及被告
              乙○○稱：選購鑽石後，庚○○自己先行離去，壬○○則留下與呂旭
              惠討論戒台一事云云，此亦與壬○○陳稱：選購鑽石後，伊即與陳秋
              蓮一起離開云云之情不符。核諸證人庚○○、壬○○上開證述與被告
              乙○○所供情節，三人陳述不一，有諸多不符，況衡諸被告二人及其
              子林天培於警訊及偵查中，均未曾提及案發當日另有相約庚○○、蔡
              豐田二人之情，迄本院調查時始提及，是庚○○、壬○○二人之證述
              ，顯有迴護被告之虞，亦不足採信。
          ３、至被告乙○○以其於八十八年十月十二日、十三日與陳秀琴、羅茶妹
              電話錄音譯文，聲請傳喚其二人到庭作證，惟查該二人非在場目擊證
              人，復與本案發生過程無涉，且觀諸其電話譯文，多屬個人觀感意見
              ，與本案亦無直接關連，且乏具體證據，因此顯無傳喚二人出庭作證
              必要，附此敘明。
          是被告二人上開所辯，顯係事後卸責之詞，委無足取。
    綜上所述，顯見告訴人二人之傷確係因被告二人帶領共犯之不詳姓名男子所造成
    ，事證已甚明確，被告二人犯行均堪認定。
二、至公訴意旨謂被告丁○○、乙○○與不詳姓名之七名成年男子共同基於不確定殺
    人故意之犯意聯絡，由丁○○交付短刀予其中一名男子持刀猛砍告訴人辛○○頭
    部，因認此部分所為係涉犯殺人未遂罪嫌云云。惟查，據告訴人二人及證人己○○、丙○○、郭淑媛、吳正武等人所證述，該男子僅在辛○○左臉劃割一刀，且
    有聞及被告乙○○於該男子劃割一刀後，即稱：這樣教訓就好了等語制止，足見
    被告二人當時係基於傷害之犯意，欲給予告訴人辛○○教訓，非在殺害，且該男
    子係在辛○○臉部劃割一刀，尚非傷及生命要害，因此要難以此據認被告等有殺
    人之不確定故意，是公訴意旨此部分殺人未遂所認，尚有未洽，併此敘明。
三、核被告丁○○、乙○○帶領不詳姓名之成年男子七人，由其中一名男子先後踢傷
    告訴人甲○○，持刀割傷告訴人辛○○，其餘人在場助勢，其先後二次所為均係
    犯刑法第二百七十七條第一項之傷害罪。被告丁○○、乙○○就其上開所犯之罪
    ，其間與其帶領之不詳姓名之成年男子七人間，有犯意聯絡及行為分擔，為共同
    正犯。又其二人先後共犯傷害甲○○、辛○○之二罪，時間密接，所犯構成要件
    相同，顯係基於概括犯意反覆為之，為連續犯，應論以一罪，並加重其刑。公訴
    意旨認其二人共犯持刀劃割告訴人辛○○部分，係犯殺人未遂罪嫌，依前開說明
    ，容有未洽，惟其起訴犯罪事實相同，是此部分依法變更起訴法條。爰審酌被告
    丁○○、乙○○夫妻二人犯罪之動機、目的、手段、所涉犯罪情節輕重、對告訴
    人所生危害、犯後掩飾卸責之態度等一切情狀，量處如主文所示之刑，被告乙○○部分並諭知易科罰金折算標準，以資懲儆。犯罪所用之短刀係被告丁○○攜帶
    供犯罪所用，應屬被告丁○○所有供共犯所用之物無訛，雖未扣案，惟尚不能證
    明已滅失，爰併予宣告沒收。
據上論斷，應依刑事訴訟法第二百九十九條第一項前段、第三百條，刑法第二十八條
、第五十六條、第二百七十七條第一項、第四十一條、第三十八條第一項第二款，罰
金罰鍰提高標準條例第一條前段、第二條，判決如主文。
本案經檢察官高俊申到庭執行職務
中      華      民      國    八十九    年      六      月     三十     日
                                     臺灣板橋地方法院刑事第六庭
                                         法  官  彭  全  曄
右正本證明與原本無異
如不服本判決應於送達後十日內向本院提出上訴狀
                                         書記官  梁  宜  庭
中      華      民      國      八十九      年      七      月   十一   日
附錄本案論罪科刑法條全文：
刑法第二百七十七條第一項：傷害人之身體或健康者，處三年以下有期徒刑、拘役或
                          一千元以下罰金。


司法院資訊處製作；財團法人民間司法改革基金會備份。
